【裁判字號】    92,聲,685
【裁判日期】    920720
【裁判案由】    聲請解除限制出境
【裁判全文】
臺灣高等法院刑事裁定                              九十二年度聲字第六八五號
    聲  請  人
    即  被  告  甲○○
    選任辯護人  葉大慧律師
右聲請人因詐欺案件（本院九十年度上更（一）字第一○九五號），聲請解除限制出
境，本院裁定如左：
    主  文
聲請駁回。
    理  由
一、本件聲請意旨略以：聲請人即被告（簡稱聲請人）甲○○因涉嫌本件詐欺案，為
    原審法院限制出境在案，審理中曾於民國（以下同）八十六年以出國辦理業務聲
    請解除出境，並蒙原審法院核准解除，聲請人每次出國後辦完事務，立即返國，
    對法院之傳訊均按時出庭應訊，足證聲請人絕無逃亡之虞。又聲請人為美閣股份
    有限公司（簡稱美閣公司）總經理，美閣公司為新加坡商華達利控股有限公司（
    HTL International Holdings Limited，簡稱華達利公司）經經濟部投資審議委
    員會核准設立之在台投資公司，聲請人擔任總經理一職，除須定期參加集團於新
    加坡總公司每季之預算檢討會議，並親自向集團董事會報告營運計畫與預算檢討
    外，同時須參加集團亞洲區大型展覽業務推展活動。美閣公司係新加坡證券交易
    所之上市公司，每年發行有年報，介紹該公司之業務及全世界子公司之經理人，
    聲請人屬該公司經理團隊之一，故照片刊載於該公司年報上。華達利公司為新加
    坡股票上市公司中之優良企業，其業績年年成長，去年並獲著名外資MorganStan
    -ley（摩根史坦利）投資入股百分之十五點五，為一殷實正派之全球化企業。本
    案錯綜複雜，短時間內不可能結案，聲請人前次經原審解除限制出境後，再遭限
    制出境已近五年（八十七年十一月），五年來因無法出境，致使被告與新加坡母
    公司之業務脫節，並造成公司之不滿而危及被告之工作職務，該公司總裁來信稱
    ：「五月二十四日我們剛完成第一預算檢討會議，而你的持續缺席讓我當場限於
    進退兩難的局面，並讓我面對董事會巨大的壓力」、「請說明你的目前的最新狀
    態，是否陪審團已經確定不允許你出國？或者短期間的未來也不會准許呢？如果
    是的話，我將會沒有選擇的必須求助其他替代方案或者改組我們台灣的分公司」
    ，顯然因限制出境已危及聲請人之工作職務，若聲請人於官司確定之前因出境之
    限制而使聲請人失去工作，不但聲請人之家庭生計因而產生問題，且聲請人多年
    經營之事業必須拱手讓人，對於聲請人更是不公平。聲請人先前經原審第一位法
    官解除出境限制近二年，至第二位法官於辯論終結前限制出境，聲請人總計出入
    境二十餘次，除可證聲請人之工作確有出國之必要外，更可證聲請人有面對司法
    之勇氣，否則早已逃之夭夭，再者聲請人所涉並非重大刑事案件，聲請人身為獨
    子，雙親老邁，且與妻子育有一幼子，絕無為了逃避司法而拋家棄子之可能。按
    案件聲請人所涉情節有輕重之分，不能一概以相同之處分，如前所述本件案情複
    雜，如經上訴或更審短時間內難結案，綜觀本件犯罪事實有二十餘件，聲請人所
    涉案情僅為二件，其僅為轉介土地資料之仲介角色（其中一件土地尚為其世叔所
    有），案情屬較單純部分，尚非案情重大等語，並提出聲請人信函、華達利公司
    總裁信函及其譯文、該集團發佈之訊息各一件為證。
二、經查，聲請人因涉犯詐欺案件，經台灣台北地方法院檢察署檢察官提起公訴並追
    加起訴，台灣台北地方法院則以八十四年度易字第六九七八號、八十五年度易字
    第五○八八號判決，認聲請人犯有兩件刑法第三百三十九條第一項之詐欺取財罪
    ，兩件詐欺取財罪雖詐騙手段相似，惟時間相隔逾一年，顯係各別犯意，無連續
    犯之裁判上一罪關係，應依數罪併罰論處，分別判處有期徒刑一年二月、一年四
    月，並定應執行刑有期徒刑二年。本件聲請人及台灣台北地方法院檢察署檢察官
    就原審判決提起第二審上訴，經本院以八十八年度上易字第二一一七號判決撤銷
    聲請人原審判決，認聲請人之犯行係基於概括犯意為之，應依連續犯論處並加重
    其刑，判處有期徒刑二年。本院前審判決後，本件聲請人及檢察官亦均提起第三
    審上訴，經最高法院以九十年度台上字第六七八○號判決撤銷本院第二審判決，
    指出本件聲請人與其餘被告十六人詐欺被害人之款項計達六億三千零四十七萬六
    千四百五十元，有無賴以維生，以之為常業之犯意，本院前審未予推究說明，徒
    以彼等原非無業及並非全然恃此詐欺行為為業，即謂其不成立常業犯，非無調查
    職責未盡、判決理由不備及適用法則不當之違背法令，發回本院以九十年度上更
    （一）字第一○九五案件繼續審理中。本件聲請人既經本院前審認其所犯為刑法
    第三百三十九條第一項之詐欺取財罪，判處有期徒刑二年，罪行非輕。且本院現
    在審理中之詐欺案，所涉被告人數眾多，除聲請人外，尚包括被告羅國雄、陳中
    信、王裕慶、洪樹聰、鄭振雄、羅文忠、莊文賢、傅黎志、李紹明、黃瑞進、王
    連芳、鄭萬德、詹謙吉、張明德、古杏未、鄭劉淑妹、劉偉傑等人，含本件聲請
    人合計十八人，案情繁雜，復參以最高法院發回之意旨，本院尚須就本案全部包
    括聲請人部分詳加斟酌與調查，有由聲請人隨時親自出庭接受訊問之必要，以利
    日後案情審理，聲請人仍有限制其出境之必要。聲請人以前揭之聲請意旨，聲請
    解除限制出境，仍不應准許，其聲請為無理由，應予駁回。
三、據上論斷，依刑事訴訟法第二百二十條，裁定如主文。
中      華      民      國    九十二    年      七      月     二十     日
                              臺灣高等法院刑事第二十庭
                                  審判長法  官  葉  麗  霞
                                        法  官  李  春  地
                                        法  官  鄧  振  球
右正本證明與原本無異。
如不服本裁定，應於收受送達後五日內向本院提出抗告狀。
                                        書記官  洪  秋  帆
中      華      民      國    九十二    年      七      月    二十二    日


司法院資訊處製作；財團法人民間司法改革基金會備份。
